台灣苗栗地方法院刑事判決　　　　　　　　　　　　　　九十一年度訴緝字第六號
　　公　訴　人　臺灣苗栗地方法院檢察署檢察官
　　被　　　告　甲○○
　　選任辯護人　徐正安律師
右列被告因殺人未遂等案件，經檢察官提起公訴（八十七年度偵字第九七五號），本
院判決如左：
    主  文
甲○○無罪。
    理  由
一、公訴意旨略以：案外人丙○○（業經判決確定並送執行）與丁○○因飲酒發生口
    角，致懷恨在心，竟與被告甲○○基於殺人之犯意聯絡，由丙○○持具有殺傷力
    之九釐米口徑之不明廠牌制式手槍及子彈，於民國八十七年二月二十七日二十三
    時許，共同前往苗栗縣後龍鎮大庄里五鄰大庄十二之十五號「全國保齡球館」內
    ，向在該處把玩電動玩具之丁○○佯稱綽號「財哥」之人在保齡球館外等候，使
    丁○○不疑有詐，遂與渠等共同步出保齡球館大門外，丙○○與被告甲○○欲將
    丁○○押往他處，陳某不從，丙○○遂取出預藏之制式手槍，朝丁○○之左大腿
    、左手臂射擊二發子彈，致使丁○○左大腿、左手臂均遭貫穿，並貫穿左胸、穿
    入胸腔、橫膈而傷及脾臟、腎臟。嗣丙○○、甲○○二人於行兇後隨即逃逸，丁○○幸經及時送醫，始倖免於難，因認被告涉犯刑法第二百七十一條第二項、第
    一項之殺人未遂罪嫌。
二、按犯罪事實應依證據認定之，無證據不得認定其犯罪事實；不能證明被告犯罪者
    ，應諭知無罪之判決，刑事訴訟法第一百五十四條第二項、第三百零一條第一項
    分別定有明文。又認定犯罪事實須依証據，為刑事訴訟法所明定，故被告否認犯
    罪事實所持有之辯解縱屬不能成立，仍非有積極證據足以證明被告有犯罪之行為
    ，否則不能遽為被告有罪之認定，最高法院三十年上字第一八三一號著有判例，
    足資參照。又認定犯罪之事實，須依證據，是否可信，更須斟酌各方面之情形，
    尤不能以推測理想之詞，以為科刑判決之基礎；事實之認定應憑證據，如未能發
    現相當證據，或證據不足以證明，自不能以推測或擬制之方法，以為裁判基礎，
    最高法院二十年上字第九五八號、四十年台上字第八六號分別著有判例，可資參
    照。而認定犯罪事實所憑之證據，雖不以直接證據為限，間接證據亦包括在內；
    然而無論直接或間接之證據，其為訴訟上之證明，須於通常一般人均不致有所懷
    疑，而得確信其為真實之程度者，始得據為有罪之認定，倘其證明尚未達到此一
    程度，而有合理之懷疑存在，致事實審法院無從就被告為有罪之確信，即應為被
    告無罪之判決，最高法院七十六年台上字第四九八六號亦著有判例，可資參照。
三、公訴意旨認被告甲○○涉有殺人未遂罪嫌，無非係以證人壬○○、己○○、乙○○等人於警詢、偵查中之證述為論據。惟訊據被告甲○○則堅決否認犯行，辯稱
    伊確是冤枉的，並未參與犯行。伊當晚自下午五時起迄案件發生時，係在「光華
    小鋼珠」店內，有接到哥哥林定福之電話，告知「全國保齡球館」出事了，才知
    道有這件事。剛開始警察懷疑他涉案時，伊均有按時到案。嗣後之所以未繼續到
    案，係因害怕另案之流氓感訓處分而逃亡，並非因本件畏罪情怯等語。
四、茲經本院將右開證人壬○○、己○○、乙○○等人於警詢、偵查中之證詞整理如
    左：
  (1)壬○○部分：
    (甲)八十七年二月二十八日警詢中供稱：「我趕出去時，只有看到二個男的側面。
      一個有戴眼鏡，一個沒有。戴眼鏡的男的普通身材，一六０到一六五公分，穿
      著類似咖啡深色衣服，另外一個中等身材，身高比戴眼鏡的高，穿著紅色外套
      ，牛仔褲。戴眼鏡男子年約三十多歲，另外一個差不多二十餘歲」等語。
    (乙)同年三月一日又供稱：「經我當場指認這名男子（甲○○），他的身高及外貌
      越看越像是夥同丙○○開槍擊傷丁○○的人，但是我不敢完全確定，因為當時
      我手裡抱著小孩，一心只想救丁○○，沒有很注意這個人的長相」；又供稱：
      「經我一再仔細的看，甲○○的短髮、身高、體型和臉上有著青春痘，都【極
      像】那天晚上夥同丙○○擊傷丁○○的另一名男子，但是當天我很緊張，以前
      又不曾見過他，所以不能十分確定」等語。迄三月十三日檢察官偵查中，仍表
      示：在警察局中雖有指認，但仍不能確認是誰等語。
  (2)黃建州部分：
    (甲)同年二月二十八日供稱：「我看到二個男的，一個有戴著金邊眼鏡，一個穿紅
      色外套、牛仔褲：：戴金邊眼鏡的，年紀約三十到四十歲，頭髮比較亂，身高
      很矮。另外一個穿紅色外套，牛仔褲，身高約有一百七十公分」。
    (乙)同年三月三十一日檢察官偵查中，經檢察官提示甲○○之相片，並問：「當天
      二個人中是否有這個人？」時，則答以「沒印象」等語。
  (3)乙○○部分：
    (甲)同年二月二十八日警詢證稱：「丙○○我認得，另一名男子我沒有看清楚，無
      法指認。但我確定這名男子比丙○○高、身材瘦，留著長髮」等語。
    (乙)同年三月一日警詢時證稱：「我進入分局看到這個人，就【直覺】這個人（指
      甲○○）就是當天開槍的人，所以我敢確定指證是這個人沒錯。：：甲○○我
      認識，他有時候會到我工作的全國保齡球館內打電動玩具，他的綽號叫【阿樂
      】：：我印象中那天甲○○穿白色外套，灰色西裝褲、穿拖鞋」云云。
    (丙)迄同年三月三十一日又供稱：「對他們二人不太認識，他們很少到我們球館」
      云云。於檢察官提示甲○○照片時，又供稱：「當天我看到的是側面，很像這
      個人，但正面我沒有看到」云云。
    (丙)同年四月十二日檢察官偵查中，又供稱：「另外一個人是綽號叫「阿樂」的，
      他的姓名叫甲○○。後龍人，就是我在分局刑事組筆錄中所講的甲○○。：：
      當時丙○○我有正面看見，可以肯定確認，當時我心裡就有底了，但是想說怕
      他一家人會想是我指證，牽連到我，所以當時不敢在分駐所講。等到刑事組調
      查時，我想說案子是他做的，就是他做的，怎麼賴也賴不掉，而且我也跟他無
      冤無仇，不會隨便抓一個人指證。而且當時在少監時，對我先生很照顧，可能
      心態作用，不甘我的事，講那麼多也沒有用，但是遲早警察會查出來，所以我
      才在刑事組跟警察講甲○○和丙○○犯案過程」云云。
五、綜合上開三人之證詞可知，其中除證人乙○○於三月一日、三月三十一日、四月
    十二日之警詢中，曾對於甲○○涉案部分有較為明確之證詞外，證人壬○○、黃
    建州均未明確指證當日夥同丙○○犯案之人即為甲○○。尤以證人壬○○、黃建
    州均曾於分局中面對面指認被告甲○○且仔細端詳，然證人壬○○至多仍僅稱：
    【越看越像】【極像】云云，並不能十分確定；證人黃建州則逕答以「沒印象」
    等語。是證該二位證人之證詞，均不能為被告甲○○不利之證明甚明。至於證人
    乙○○固對被告有不利之指證，然於本院審理中提示上開證詞時，證人乙○○又
    改口證稱：伊認得丙○○，但對甲○○就比較沒有印象。之前在竹南分局指認甲○○，係因為警察問伊「是不是這個人？」，當時伊就告訴警員，不確定是不是
    甲○○，因為對他沒有印象，但警察就直接說當天就是甲○○，而且拿拍立得的
    照片給伊指認，伊仍不能確定，警察即非常確定說，就是這個人，不簽名就不能
    離開，其實伊並不確認當天在場之人就是甲○○等語，致證人之證詞於偵查、審
    理中已有明顯岐異。而證人乙○○之證詞，於偵查、審理中既有顯著不同，究竟
    應以孰為可採，即應綜合全盤以為探求。本院稽諸左列理由，認為證人乙○○偵
    查中之指認難以遽採：
  (1)得採為被告有罪之證據，應臻具體明確，其為訴訟上之證明，須於通常一般人均
    不致有所懷疑，而得確信其為真實之程度者，始得據為有罪之認定，倘其證明尚
    未達到此一程度，而有合理之懷疑存在，即無從就被告為有罪之確信。然證人乙○○於偵查中之證詞，前後反覆，其可信度本有可疑。
  (2)綜合當時各目擊證人如壬○○、黃建州二人有關另一位共犯衣著之描述，均證稱
    丙○○以外之另一名共犯，係穿著「紅色外套，牛仔褲」等語，然證人乙○○卻
    證稱：「我印象中那天甲○○穿白色外套，灰色西裝褲、穿拖鞋」云云，與其餘
    目擊證人之所見顯有不符。稽諸壬○○、黃建州二人對共犯其他之特徵如年齡、
    身材、眼鏡等等，均有較為細緻的描述以觀，有關「紅色外套，牛仔褲」部分自
    較為可信。較諸證人乙○○於歷次之警訊中，對共犯之特徵部分則均無明顯之著
    墨，而其有關衣著之描述又與彼二人有所不同，是其觀察、記憶明晰程度，恐亦
    難免有誤，難謂正確無虞，其證詞益滋有疑。
  (3)又揆諸上開筆錄，證人乙○○於警詢中之第一次指認被告甲○○，係於三月一日
    開始，而其使用之語言，又係【直覺】云云，是其基於【直覺】所謂之指認，即
    難謂可信，參諸其於前日（即二月二十八日之事件甫發生時）之第一次警詢中，
    雖可直接指認丙○○，然對另一名共犯男子，仍只能表示：「我沒有看清楚，無
    法指認」等語以觀，則三月一日之突然又可以指認出被告，是否即如其於審理中
    所供，來自於警詢時，因警員辦案心切，於非故意之情形下所造成之不當暗示，
    因而產生誤導，衡諸情理即亦有可能。
六、總合上述，壬○○、黃建州二人本即無指認被告甲○○即是共犯之情形，而證人
    乙○○雖曾於偵查中指認被告，然該指認之基礎本即十分薄弱，又經證人本人於
    審理中予以推翻，公訴人遽引證人壬○○、己○○、乙○○等人於警詢、偵查中
    之證述為被告有罪之論據，即乏依據。至於起訴書中另以被告甲○○之兄林定福
    ，曾於事件發生後與被害人尋求和解及被告甲○○自稱案發時伊在「光華小鋼珠
    」店內，與綽號「老師」（註：即證人王征男）所供證：「十一時三十分左右，
    他（甲○○）才到店裡」等語不符，因認被告顯有可疑一節，則衡情：
  (1)所謂「和解」一事，依卷證係來自於被害人丁○○於檢察官八月三十一日訊問時
    所為之陳述，此參諸該日之筆錄即明。然依該筆錄所載，丁○○係供稱：當時出
    面談和解的人很多，其中也有甲○○之兄林定福，且和解並非與伊（被害人）本
    人談，是跟伊之弟弟談，故實際情形伊也不清楚云云，則究竟有無和解；是否確
    為林定福出面談和解；是否係為甲○○而出面和解等等，公訴人既未續予積極查
    明，則僅屬傳聞，並無實據，尤以和解之理由、本有多種可能原因，被害人丁○○既經本院傳喚多次均拒未到庭，其實情如何實難以辨別，況事後之和解，本僅
    屬情況證據、間接證據，既非直接證明被告是否有罪之積極證據，又僅屬傳聞，
    其不足為被告有罪之證明不辯即明。
  (2)至於被告甲○○辯稱：伊當晚自下午五時起迄案件發生時，均在「光華小鋼珠」
    店內一節，業據被告自警訊、偵查中迭予辯明在卷，且經檢察官與本院於偵查及
    審理中，先後傳喚證人戊○○、辛○○二人到庭，具結證稱：當天甲○○確實全
    天都在店裡無訛，有檢察官七月二十九日偵查筆錄與本院九十二年四月八日審理
    筆錄各一紙附卷可稽，是被告所辯，尚非無積極之證明。至於證人王征男雖曾於
    偵查中供稱：「十一時三十分左右，他（甲○○）才到店裡」云云，固與被告之
    供詞略有不符，然此部分之證詞與右開證人戊○○、辛○○二人所證內容既有不
    同，則公訴人何以逕採證人王征男之證詞，而引為被告不利之證據，卻獨捨戊○○、辛○○二人對被告有利之證詞不用，並未具相當之理由，衡情亦難謂妥適。
    尤以證人王征男右開證詞，僅此一句，別無前言後語堪資依憑，是被告甲○○究
    係當時始自外回到店裡，抑或證人當時才看見被告在店裡亦未可知，尚無從逕以
    證人此一片面之陳述，遽引為被告有罪之證據，亦併此敘明。
七、末查，有關本案持槍行兇之人丙○○，前經檢察官另案起訴，業經臺灣高等法院
    台中分院以八十九年上訴字第五０三號判處有期徒刑十一年確定，現在正在監執
    行中，有判決書影本一份在卷可稽。惟丙○○之所以判決有罪確定，與本件被告
    甲○○是否即為同案行兇之人，本非可相提並論。蓋丙○○之所以論罪科刑，係
    因案件於偵查中，有關丙○○確為持槍行兇之人，即經被害人丁○○指訴歷歷，
    復經證人楊溪泉、林順吉、壬○○、己○○、乙○○等人於警詢、偵查中迭予證
    述明確所致，堪稱事證詳實，惟就有關被告甲○○是否夥同行兇，細繹卷證所載
    ，不問是被害人或證人之指訴、指證，均無定論（詳已如前述）。其中，被害人
    丁○○於本院審理時，雖經本院屢次傳喚然均未到庭，故已無從就被害人丁○○
    續予查證，惟依據現有卷證記載，被害人丁○○於受槍擊時，因事起倉促，故顯
    然亦無法就被告甲○○部分是否涉案為進一步之澄清，此參諸被害人於偵查伊始
    即供稱，伊並未看清丙○○以外之另一人，甚至於檢察官偵查中，直接提示本件
    被告甲○○之照片，訊稱：「當天是否即其中一人？」時，即直接指出：「沒看
    到他（指甲○○）」等語即明。而證人壬○○、己○○、乙○○等人之證詞，公
    訴人固引為被告甲○○之罪證，然經本院整理上開證人壬○○、己○○、乙○○
    等人偵查及審理中之證詞結果，則發現各該證人之證詞，亦均有相當之瑕疵，並
    無從供為被告甲○○有罪之積極論據。尤以丙○○於本院審理中經提訊到庭以證
    人之身分為訊問時，竟具結證稱：當日與其前往「全國保齡球館」共同行兇之人
    ，實則並非被告甲○○，而係「庚○○」一節，亦有本院九十二年八月十二日調
    查筆錄附卷可稽（因當時尚係採刑事訴訟法舊制，故由調查庭之受命法官逕行調
    查證人，惟仍有採「交互詰問」方式，由公訴人與辯護人行交互詰問），經核與
    被告所辯相符。按證人丙○○所供之本案共犯「庚○○」因已於九十二年二月二
    十三日死亡（有
    為當日之實情，實無從就「庚○○」涉案部分續行調查，致證人丙○○之證詞，
    無從稽核其真偽，惟按證人之陳述既經具結，除非該證詞顯然與客觀事實不符，
    或違背經驗法則，即仍無從推翻其證詞之基本效力。從而，本件既無其他證據足
    資認定被告甲○○確為與丙○○殺人未遂案件之共犯，揆諸首揭判例，本即應為
    被告無罪之諭知；況證人丙○○又已證稱，本件之共犯確另有其人（庚○○），
    從而，公訴人逕認被告有殺人未遂之罪嫌，其犯罪即屬不能證明，此外復查無其
    他積極之證據，足資證明被告有如公訴意旨所指之上開犯行，自應為被告無罪之
    諭知。
八、據上論斷，應依刑事訴訟法第三百零一條第一項，判決如主文。
中　　　華　　　民　　　國　　九十三　　年　　　八　　　月　　三十一　　日
右正本證明與原本無異。
如不服本判決，應於判決送達後十日內向本院提出上訴狀（應附繕本），上訴於臺灣
高等法院臺中分院。
                                          書記官  王月香
中　　　華　　　民　　　國　　九十三　　年　　 十一 　　月　　 十二 　　日
